【裁判字號】    98,消債更,11
【裁判日期】    980212
【裁判案由】    聲請更生程序
【裁判全文】
臺灣彰化地方法院民事裁定            98年度消債更字第11號
聲  請  人  甲○○
代  理  人  陳青來律師
上列當事人聲請消費者債務清理事件，本院裁定如下：
    主  文
聲請駁回。
聲請費用新臺幣壹仟元由聲請人負擔。
    理  由
一、按債務人不能清償債務或有不能清償之虞者，得依本條例所
    定更生或清算程序，清理其債務，消費者債務清理條例第3
    條定有明文。又聲請更生或清算不合程式或不備其他要件者
    ，法院應以裁定駁回之，但其情形可以補正者，法院應定期
    間先命補正，復為同條例第8條所明定。
二、本件聲請人聲請意旨雖以：聲請人債務總額達新臺幣（下同
    ）2,808,878 元，但財產總額僅有130,000 元，有不能清償
    債務之情事，故消費者債務清理條例施行後，乃提出債權人
    清冊等資料，以書面向最大債權金融機構安泰商業銀行股份
    有限公司（下稱安泰銀行）請求共同協商債務清償方案，惟
    因聲請人每月工作收入僅40,000元，扣除其每月固定支出（
    一家5 口伙食費14,000元、租金13,000元、水電瓦斯費約1,
    263 元、子女教育費862 元、保險費2,475 元及父母扶養費
    5,000 元，合計36,600元）後，已無力負擔安泰銀行提出分
    180 期、年息0%、每期約15,600元之協商條件，致協商不成
    立。而債務人無擔保或無優先權之債務總額未逾12,000,000
    元，復未經法院裁定開始清算程序或宣告破產，爰向本院聲
    請更生等語。
三、惟查：
  (一)按負扶養義務者有數人而其親等同一時，應各依其經濟能力
    ，分擔義務。受扶養權利者，以不能維持生活而無謀生能力
    者為限。前項無謀生能力之限制，於直系血親尊親屬，不適
    用之。因負擔扶養義務而不能維持自己生活者，免除其義務
    。但受扶養權利者為直系血親尊親屬或配偶時，減輕其義務
    。扶養之程度，應按受扶養權利者之需要與負扶養義務者之
    經濟能力及身分定之，民法第1115條第3 項、第1117、1118
    、1119條分別定有明文。次按家庭生活費用，除法律或契約
    另有約定外，由夫妻各依其經濟能力、家事勞動或其他情事
    分擔之，民法第1003條之1 第1 項亦有明文。是查：
  1.扶養父母費用5,000元部分：
    查聲請人之父陳炎興於民國95、96年各有76,764元及64,108
    元之股利及利息收入，其中利息收入均超過62,000元，且另
    有不動產6 筆（公告現值即達9,264,366 元）、汽車1 輛及
    投資3 筆（投資額合計330,150 元）；而聲請人之母陳賴彩
    於95、96年各有13,154元及15,747元之利息收入，以存款利
    率回推存款金額亦逾700,000 元，有稅務電子閘門財產所得
    調件明細表可佐，足徵聲請人之父母財力甚豐，並無不能維
    持生活之情事，依上揭法條規定，並非受扶養權利人。聲請
    人既自陳負債甚鉅，其父母又生活無虞，自不得再主張扣除
    此部分之任意性給付，是其主張每月應支付父母扶養費5,00
    0 元，即無理由。
  2.全家伙食費14,000元、租金13,000元、水電瓦斯費約1,263
    元、子女教育費862 元、保險費2,475 元部分：
    聲請人主張其平均每月應支出上揭費用，故據其提出相關單
    據為憑，堪予採信。然查聲請人之妻洪維君年僅37歲，正值
    壯年，雖95、96年查無報稅所得收入，但兩人於82年結婚後
    ，洪維君於86年間即買賣購入土地1 筆，公告現值達4,303,
    894 元，目前仍持有中，且無物上擔保之債務負擔；另名下
    有94年始出廠之自小客車1 輛，有全國財產稅總歸戶財產查
    詢清單、戶籍謄本及土地登記謄本附卷可稽。可知聲請人之
    妻洪維君雖查無報稅所得收入資料，但財力亦佳，並非無力
    共同負擔家計及子女扶養費之人。則依聲請人所陳，上揭費
    用既均係聲請人全家日常生活之必要費用，自無由自稱收入
    有限、但負債甚多之聲請人自行全額負擔，卻任由聲請人之
    妻洪維君繼續保有價值甚高且無物上擔保負擔之土地等財產
    ，又無庸負擔家計及子女扶養費用之理。是本院認上揭費用
    應由聲請人夫妻共同平均負擔，從而，聲請人應分擔之費用
    應為15,800元。
  (二)綜上，聲請人每月收入既達40,000元，扣除其每月應分擔之
    家庭生活費用15,800元後，尚有24,200元，不但足以支付安
    泰銀行所提出每月約15,600元之協商條件，更有剩餘之8,60
    0 元可供家庭彈性支用，是聲請人主張其係因安泰銀行提出
    之協商金額超過其負擔能力，致未能成立協商等語，實屬無
    憑。
  (三)聲請人既有能力負擔安泰銀行提出之協商條件，自難認其有
    不能清償債務或有不能清償之虞。從而，聲請人提出本件更
    生之聲請，核與消費者債務清理條例第3 條規定更生要件不
    符，且此要件之欠缺屬於無從補正事項，依上說明，自應駁
    回其更生之聲請，爰依首揭法條裁定如主文。
中    華    民    國    98    年    2     月    12    日
              民事第二庭    法      官  吳永梁
以上正本係照原本作成。
如對本裁定抗告，須於裁定送達後10日內向本院提出抗告狀，並
繳納抗告費新臺幣1000元。
中    華    民    國    98    年    2     月    12    日
                            書  記  官  陳美敏


司法院資訊處製作；財團法人民間司法改革基金會備份。
